最高法院刑事判決　　　　　　　　　　111年度台上字第342號
上　訴　人　葉清漲


上列上訴人因妨害性自主案件，不服臺灣高等法院高雄分院中華
民國110年11月3日第二審判決（110 年度侵上訴字第41號，起訴
案號：臺灣橋頭地方檢察署109年度偵字第10050號），提起上訴
，本院判決如下：
    主  文
上訴駁回。
    理  由
按刑事訴訟法第377 條規定，上訴於第三審法院，非以判決違
  背法令為理由，不得為之。是提起第三審上訴，應以原判決違
  背法令為理由，係屬法定要件。如果上訴理由書狀並未依據卷
  內訴訟資料，具體指摘原判決不適用何種法則或如何適用不當
  ，或所指摘原判決違法情事，顯與法律規定得為第三審上訴理
  由之違法情形，不相適合時，均應認其上訴為違背法律上之程
  式，予以駁回。至原判決有無違法，與上訴是否以違法為理由
  ，係屬二事。
本件原審審理結果，認為上訴人葉清漲有如原判決事實欄所載
  之分別於民國109年5月13日及14日，違反未滿18歲之少年甲女
  （00年0 月生，姓名年籍詳卷）意願，對甲女為強制猥褻各犯
  行明確，因而維持第一審論處上訴人成年人故意對少年強制猥
  褻共2 罪刑之判決，駁回上訴人在第二審之上訴。已詳敘其認
  定犯罪事實所憑之證據及理由。
採證認事，係事實審法院之職權，其對證據證明力所為之判斷
  ，如未違背經驗法則與論理法則，復已敘述其憑以判斷之心證
  理由，即不能任意指為違法。且法院認定事實，並不悉以直接
  證據為必要，其綜合各項調查所得之直接、間接證據，本於合
  理的推論而為判斷，要非法所不許。又補強證據乃為增強或擔
  保實質證據證明力，而用以影響實質證據證明力程度之證據，
  是所補強者，非以事實之全部為必要，只須補強證據與證明主
  要事實存否之實質證據相互利用，綜合判斷，而能保障實質證
  據之真實性，並非屬虛構者，即屬充分。原判決依憑上訴人之
  部分供述，佐以甲女、乙女（甲女之母，姓名詳卷）、葉峯誌
  之證詞，及卷附監視器錄影翻拍照片、第一審勘驗筆錄、甲女
  在校輔導紀錄、欣悅診所診斷證明書（載有甲女自109 年6月8
  日至同年9月25日，至該診所精神科應診3次，經醫師蔡咏良診
  斷罹患「創傷後壓力症候群」、「焦慮症」之旨）等證據資料
  ，綜合判斷，認定上訴人確有前述強制猥褻各犯行，並說明乙
  女所為其查知本案及報案情形之供述，暨上揭診斷證明書所載
  甲女之精神狀況，如何得以佐證甲女之陳述可採，且均屬有別
  於甲女供述之別一獨立證據，而得採為甲女證詞之補強證據，
  以及上訴人否認犯行所辯各節，何以不可信各等旨，所為之論
  斷及說明，俱有卷內資料可資佐證。係合乎推理之邏輯規則，
  尚非原審主觀之推測，核與證據法則無違，亦無理由矛盾或不
  備、及調查職責未盡之違法情事。而原判決就上訴人對甲女為
  強制猥褻犯行，係以上訴人、乙女及葉峯誌之陳述，暨前揭證
  據資料，作為甲女指證之補強證據，且以該等補強證據與甲女
  證詞相互利用，使犯罪事實獲得確信，並非僅憑甲女證述為唯
  一證據，核無違反證據法則可言。上訴意旨，猶執陳詞，以監
  視器錄影畫面，僅能證明上訴人有騎乘機車搭載甲女，無從證
  明其有撫摸甲女下體及胸部犯行，而乙女之陳述、欣悅診所診
  斷證明書均非適格之補強證據。原審僅憑甲女單方面之指述，
  遽為其不利之認定，採證自違反證據法則云云，乃係就原審採
  證、認事職權之適法行使，及原判決已說明事項，任意指摘為
  違法，抑或單純為事實上之爭執，均非適法之第三審上訴理由
  。
證人之陳述有部分前後不符時，究竟何者為可採，法院原得本
  其自由心證予以斟酌，非謂一有不符或矛盾，即應認其全部均
  為不可採信，苟其基本事實之陳述與真實性無礙時，則仍非不
  得予以採信。查甲女就對其為猥褻犯行之行為人，雖先後有葉
  明章、上訴人之歧異陳述，惟其歷次所為遭猥褻之時間、地點
  及被害經過等供述均相一致，復有前述證據資料可資佐證，堪
  認甲女所指遭強制猥褻之情，並非杜撰，應可採信。而經警方
  詢問葉明章，並調閱相關監視器錄影畫面比對，顯示案發時、
  地，以機車搭載甲女者乃上訴人。則原審採信甲女所為不利上
  訴人之證詞，經核與證據法則並無違背。又甲女在校輔導紀錄
  所載甲女陳述有關被害經過之內容，固屬與甲女供述具同一性
  之累積證據，並不具補強證據之適格。然其上所載有關學校輔
  導與社工訪視甲女等紀錄，乃紀錄者就親身經歷之客觀事實所
  為陳述，則原審經合法調查後，自得採為判斷之依據。從而，
  上訴意旨執甲女就究遭何人猥褻，指訴先後不一，其證詞自難
  採信，另甲女在校輔導紀錄，乃屬甲女陳述所延伸之證據，無
  從作為補強證據為由，指摘原判決違法云云，要非合法之第三
  審上訴理由。
性騷擾防治法第25條第1 項規定之性騷擾罪，行為人須基於性
  騷擾意圖，以乘人不及抗拒之違反意願方法，對被害人為與性
  或性別有關之親吻、擁抱或觸摸臀部、胸部或其他身體隱私處
  之行為，且不構成性侵害犯罪，始足當之。其與刑法強制猥褻
  罪之主要區別，在於行為人係以「乘人不及抗拒」即偷襲式、
  短暫性之方法為侵害，被害人未及反應，侵害行為即已完成，
  所為尚未達於妨害被害人性意思之自由，而僅破壞被害人所享
  有關於性、性別等與性有關之寧靜、不受干擾之平和狀態。原
  判決已敘明上訴人本案先後2 次以手撫摸甲女胸部、下體之行
  為，均屬為滿足自己性慾之猥褻行為，且皆非短暫觸摸，而係
  持續10秒鐘之久，與趁人不及抗拒之際，出其不意，未妨害甲
  女性意思形成、決定自由之性騷擾犯行有別等旨甚明，依前揭
  說明，並無不合，自無上訴意旨所稱適用法則不當之違法可言
  。
其餘上訴意旨，經核亦均非依據卷內訴訟資料，具體指摘原判
  決有不適用何種法則，或如何適用不當之情形，同非適法之第
  三審上訴理由。綜上，應認本件上訴不合法律上之程式，予以
  駁回。
據上論結，應依刑事訴訟法第395條前段，判決如主文。
中    華    民    國   111    年    2     月    17    日
                  刑事第三庭審判長法  官  徐  昌  錦  
                                  法  官  周  政  達  
                                  法  官  林  海  祥  
                                  法  官  侯  廷  昌  
                                  法  官  江  翠  萍  
本件正本證明與原本無異
                                  書記官
中    華    民    國   111    年    2     月    23    日